Inventaris van het archief van de Koninklijke Nederlandse Vereniging voor de Koffiehandel, (1874) 1887-1987 (1992)
Nationaal Archief, Den Haag
- HET BESTUUR, I.
  - (15) Actor: algemene vergadering, 4.
    - Huishoudelijk Reglement voor den Koffiehandel, afdelingen Amsterdam en Rotterdam, [1960]; 146
    - Stukken betreffende de werkzaamheden van de commissie tot voorbereiding der nieuwe structuur van de Vereeniging voor den Koffiehandel, resulterend in een samenvoeging van een zevental verenigingen op het gebied van de koffiehandel, 1964-1966; 333
      Hieronder bevinden zich de notulen van de commissievergaderingen
      en de concept - statuten en het concept - huishoudelijk reglement.
    - Stukken betreffende de werkzaamheden van de Fusie - commissie, resulterend in nieuwe statuten voor de Nederlandse Vereniging voor de Koffiehandel te Amsterdam, 1971; 334
  - (20) Actor:, 5.
    Handeling: het op de eerste gewone algemene vergadering verslag doen over de werkzaamheden van de Vereniging in het voorgaande jaar en het doen van rekening en verantwoording over het desbetreffende jaar.
    - Jaarverslagen c.q. jaaroverzichten, 1887-1941/1942, 1951 - 1954, 1956 - 1964; 147
    - Annual reports, 1936-1939, 1952, 1961 - 1978; 148
- BEVORDERING VAN DE HANDEL IN KOFFIE, II.
  Het doel van de Vereeniging werd in de statuten van 1887 (artikel 3) als volgt omschreven. In de eerste plaats ging het om het bevorderen van de handel in koffie waarbij de koffiehandel tevens beschermd moest worden tegen onrechtvaardige en ondoelmatige handelingen en misbruiken. "De vereniging stelt zich ten doel de bevordering van de gemeenschappelijke belangen van allen, die bij de handel in ruwe koffie zijn betrokken en die nader worden genoemd in de artt. 6 en 7. Dit doel zou vrijwel ongewijzigd blijven tot 1952 toen de doelstelling werd aangepast aan de tijd: de bevordering van de gemeenschappelijke belangen van allen die bij de handel in ruwe koffie zijn betrokken. Zie: Statuten 1952, artt. 3, 6 en 7. Van groot belang was hierbij het op de hoogte houden van de leden (het centraal ontvangen en onder de leden verspreiden van inlichtingen en gegevens welke bevorderlijk kunnen zijn voor het goed functioneren van de Nederlandse koffiemarkten). Om haar doelstellingen te realiseren stond de Vereniging ook voor het bevorderen van het vriendschappelijk verkeer tussen die bij de koffiehandel belang hebben. Vgl. de statuten 1887, art. 3 en statuten 1952, art. 3 (g).
  Deze belangenbehartiging was slechts voorbehouden aan:
  firmanten, directeuren en procuratiehouders van groothandelaren in ruwe koffie, die hun bedrijf in Amsterdam en/of Rotterdam uitoefenen
  firmanten, directeuren en procuratiehouders, hoofdagenten en agenten van maatschappijen die belast zijn met de directie respectievelijk de vertegenwoordiging van koffieproducerende en/of uit de productielanden ruwe koffie exporterende bedrijven, waarvan de hoofdzetel gevestigd is in Nederland, Indonesië, Suriname of de Nederlandse Antillen
  makelaars in ruwe koffie en hun procuratiehouders, zomede firmanten, directeuren en procuratiehouders van bedrijven, die de importagentuurhandel in ruwe koffie uitoefenen en die in Amsterdam en/of Rotterdam gevestigd moeten zijn
  directeuren en procuratiehouders van de Amsterdamse Goederen-Bank N.V.
  bijzondere leden.
  Als gemeenschappelijke belangen werden in 1887 beschouwd:
  het samenstellen en doen bezigen van algemene standaardcontracten en reglementen, op welke koop en verkoop kunnen geschieden
  het aanhouden van standaardmonsters ten behoeve van de onder c gestelde doeleinden, zomede het samenstellen en aanhouden van de typen ten dienste van de termijnhandel in koffie
  het houden van arbitrage, ter regeling van geschillen
  de koffiehandel te beschermen tegen onrechtvaardige en doelmatige handelingen en/of maatregelen, respectievelijk misbruiken in de koffiehandel tegen te gaan
  het centraal ontvangen en onder de leden distribueren van al die inlichtingen en gegevens, welke bevorderlijk kunnen zijn voor het goed functioneren van de Nederlandse koffiemarkten
  het onderhouden van contact met buitenlandse organisaties en instellingen op het gebied van de handel in ruwe koffie
  het vriendschappelijk verkeer tussen hen, die bij de koffiehandel belang hebben, te bevorderen
  in het algemeen het verrichten van die werkzaamheden en het vervullen van al die functies, welke kunnen worden geacht een gemeenschappelijk doel, de koffiehandel betreffende, te beogen." Zie: Artikel 3 van de Statuten 1952.
  Handelingen
  (XXI.)
  Actor: bestuur
  Handeling:het centraal ontvangen en onder de leden verspreiden van inlichtingen en gegevens welke bevorderlijk kunnen zijn voor het goed functioneren van de Nederlandse koffiemarkten.
  Produkt(en):circulaires; correspondentie, statistieken
  Bron: statuten 1887, art. 3; statuten 1952, art. 3 (e).
  (XXII.)
  Handeling:het voorbereiden, wijzigen, intrekken en vaststellen van voorwaarden, algemene standaardcontracten en reglementen ten behoeve van de in- en verkoop van koffie.
  Produkt(en):voorwaarden; standaardcontracten; reglement en voorwaarden van in- en verkoop van koffie aan de markt te Amsterdam, 1908; reglement voor den termijnhandel in koffie. Gemengd contract 1 juni 1923; reglement en conditiën van in- en verkoop van koffie; voorwaarden voor de handel in Indonesische Koffie op c.f.- of c.i.f.-basis van 20 juli 1954; conditions for the Trade in Indonesian Coffee on a c.f.- or c.i.f.-basis van 20 juli 1954; reglement voor de in- en verkoop van koffie aangevoerd aan de markt te Amsterdam en Rotterdam van 8 mei 1963; conditions for the Trade in Indonesian Coffee on a c.f.- or c.i.f.-basis van 19 oktober 1967; zeilcontract; zeilcontract no.2; Santos-zeilcontract; oogstcontract no. 1; oogstcontract no. 2; oogstcontract no. 3.
  Bron: statuten 1887, art. 3; statuten 1952, art. 3 (a).
  (XXIII.)
  Handeling:het dagelijks aan de leden toezenden van een bulletin houdende:
  a.de telegrafische notering van de buitenmarkten
  b. een opgave van de vorige dag verkochte 1e hands partijen
  c.een opgave van de die dag in de verkoop komende partijen
  d. verdere mededelingen welke het bestuur noodzakelijk acht.
  Produkt(en):bulletin
  Bron: huishoudelijk reglement voor de leden van de koffiehandel 1887, art. 3.
  (XXIV.)
  Actor: algemene ledenvergadering
  Handeling:het jaarlijks uit hun midden kiezen van de voorzitter van het hoofdbestuur.
  Periode: 1952 -
  Bron: statuten 1952, art. 15.
  (XXV.)
  Actor: hoofdbestuur
  Handeling:het uit hun midden kiezen van een secretaris, penningmeester, en zo nodig 1ste en 2de plaatsvervangende voorzitters.
  (XXVI.)
  Actor: dagelijks bestuur van het hoofdbestuur
  Handeling:het vertegenwoordigen van de vereniging en de afdelingen.
  Bron: statuten 1952, art. 16.
  (XXVII.)
  Handeling:het goedkeuren van het huishoudelijk reglement van de vereniging.
  Bron: statuten 1952, art. 17.
  (XXVIII.)
  Actor: (hoofd-) bestuur
  Handeling:het vaststellen van het huishoudelijk reglement van de vereniging.
  Produkt(en):huishoudelijk reglement.
  Bron: statuten 1887, art. 24; statuten 1952, art. 17.
  (XXIX.)
  Actor: stemgerechtigde leden
  Handeling:het als stemgerechtigde leden voorstellen van importeurs, commissionairs, grossier, makelaars in koffie, agent van buitenlandse koffiehuizen die te Amsterdam hun beroep uitoefenen.
  Produkt(en):voordracht
  Bron: statuten 1887, art. 6.
  (XXX.)
  Handeling:het doen van voorstellen voor niet-stemgerechtigd lid.
  Bron: statuten 1887, art. 7.
  (XXXI.)
  Actor: voorzitter van de afdelingsvergadering
  Handeling:het, bij langere ontstentenis, van de secretaris of penningmeester benoemen van een ander bestuurslid ter vervanging van de opengevallen functie.
  Bron: huishoudelijk reglement voor de koffiehandel 1952, art. 6.
  (XXXII.)
  Actor: bestuur van de vereniging
  Handeling:het financieel tekort tot een maximum van 1/4 van de contributie omslaan over de leden.
  Bron: statuten 1887, art. 13.
  (XXXIII.)
  Handeling:het aan vreemdelingen verstrekken van maandkaarten teneinde het verkrijgen van toegang tot het Verenigingslokaal.
  Produkt(en):maandkaart
  Bron: statuten 1887, art. 17.
  (XXXIV.)
  Actor: leden
  Handeling:het voor zeven achtereenvolgende dagen introduceren van vreemdelingen.
  Produkt(en):inschrijving in het introductieboek
  Bron: statuten 1887, art. 18.
  (XXXV.)
  Handeling:het met toestemming van het bestuur introduceren van hun zoons
  Bron: statuten 1887, art. 19
  Opmerking:Dit gold alleen voor zij die de leeftijd van 18 jaar en hun 20ste jaar nog niet voltooid heeft.
  (XXXVI.)
  Handeling:het doen van een aanbeveling van drie personen waaruit de bestuursleden gekozen worden.
  Produkt(en):aanbeveling; voordracht
  Bron: statuten 1887, art. 22
  (XXXVII.)
  Actor: algemene vergadering
  Handeling:het verkiezen van het bestuur.
  (XXXVIII.)
  Handeling:het vervallen verklaren van het lidmaatschap.
  Bron: statuten 1887, art. 34.
  (XXXIX.)
  Actor: "geëmploieerde"
  Handeling:het houden van toezicht in het verenigingslokaal en het verstrekken van inlichtingen.
  Produkt(en):inlichtingen
  Bron: huishoudelijk reglement voor de leden van de koffiehandel 1887, art. 5.
  (XL.)
  Actor: afdelingsbestuur
  Handeling:het verzorgen van de gemeenschappelijke belangen van de leden van de afdelingen Amsterdam en Rotterdam.
  Bron: huishoudelijk reglement voor de leden van de koffiehandel 1952, art. 1.
  (XLI.)
  Actor:
  Handeling:het vaststellen van de samenstelling van de afdelingsbesturen.
  Bron: statuten 1952, art. 12.
  - (21) Actor: bestuur, 1.
    Handeling: het centraal ontvangen en onder de leden verspreiden van inlichtingen en gegevens welke bevorderlijk kunnen zijn voor het goed functioneren van de Nederlandse koffiemarkten.
    - Uitnodiging van A. & F. Bunge en W. Heijbroek Jr. & Co. aan koffiehandelaars om te komen tot de oprichting van een "Vereeniging tot bevordering der Belangen van den Koffiehandel" van 9 juli 1887, 169
    - Register van de firma's en de door deze in de periode september - december 1887 aan de markt gebrachte hoeveelheden koffie; met vermelding van de daarbij betrokken makelaars, 245
    - Algemeene [tienjarige] statistieken van Koffie, Thee, Rijst en Specerijen, opgesteld door de firma G. Duuring en Zn. e.a. te Rotterdam, 1891-1900 t/m 1907 - 1916; 153
    - Mededeling van de Vereeniging voor den Koffiehandel inzake het openen van een maandelijkse scheepvaartverbinding tussen Santos en Amsterdam, 1892; 346
    - Register met gegevens over oogsten, voorraden, aanvoer te Amsterdam en Rotterdam e.d. over de jaren 1840 en 1892 - 1897; met voorin een inhoudsopgave, [1898]; 162
    - Pariteiten-tafel tussen Havre, Hamburg, Amsterdam, Brazilië en New-York benevens Ned. Oost - Indië en Amsterdam, uitgegeven door de Ver. voor den Koffiehandel te Amsterdam, 1914; 312
    - Algemeen overzicht van de aanvoer van koffie op de markt te Amsterdam over de jaren 1900 - 1935 en een overzicht van de hoogste en laagste termijnnoteringen in de periode 1925 - 1935, 337
    - Koffie Statistieken voor Java en Sumatra, uitgegeven door Gijselman & Steup (en Lidgerwood M. Fg. Co en C. Verhoop), 1908-1915, 1926 - 1928, 1930, 1936 - 1939; 389
    - Koffie - statistieken, opgesteld door de firma G. Duuring en Zn. te Rotterdam, februari 1914 - maart 1940, en Statistieken van Koffie in Nederland, opgemaakt door de Vereeniging voor den Koffiehandel in Nederland, januari 1933 - december 1939, 1914-1940; 154
    - Statistische gegevens van de Handelsverenigingen "Makassar" en van de Handelsvereniging te Padua, 1929-1939; 344
    - Statistieken van de uitvoer van verschillende soorten koffie over de perioden 1860 - 1935 en 1911 - 1913; met achterin een inhoudsopgave, 160
    - Marktstatistieken en uitklaringen over de jaren 1921 - 1922 t/m 1935 - 1936, 156
    - Koffie - Statistieken voor Nederlandsch - Indië over 1937 en 1938, uitgegeven door de Vereeniging voor den Koffiehandel, 1938-1939; 338
    - Circulaires., 1927-1987; 126-134
      - Circulaires. 20 mei 1927 - 9 april 1951, 126
      - Circulaires. 9 april 1951 - 7 januari 1970 (nrs. 1 - 138), 127
      - Circulaires. 23 mei 1952 - november 1960 (nrs. 1 - 97), 128
      - Circulaires. 12 januari 1970 - 30 augustus 1976 (C 243 - 461), 155
      - Circulaires. 1971 (C 292 - 319), 129
      - Circulaires. 19 april 1978 - 6 augustus 1980 (C 498 - 554), 130
      - Circulaires. 1 april 1981 - 13 december 1983 (C 1 - C 100), 131
      - Circulaires. 12 juli 1983 - 5 augustus 1986 (C 101 - C 220 a), 323
      - Circulaires. 8 augustus 1985 - 22 juni 1987 (C 221 - 300), 133
      - Circulaires. 22 juni 1987 - 23 december 1987 (C 301 - 386), 134
      - Circulaires. 21 april 1986 - 28 december 1987 (C 251 - C 327), 132
    - Stencils voor de leden, 1924-1963; 308,200,313
      - januari 1924 - februari 1952, 308
      - januari 1955 - juni 1957, 200
      - mei 1960 - juni 1963, 313
    - Proces-verbaal van een kort geding tussen de N.V. Overzeesche Cultuur en Handel Maatschappij te Amsterdam enerzijds en de Vereeniging van Amsterdamsche Koffiehandelaren te Amsterdam anderzijds van 1 februari 1937, 173
    - Vragenlijst voor vereenigingen van personen zonder economisch doel, ingevuld op last van de Duitsers krachtens Verordening no.145/40, 1940; 141
    - Notitie betreffende inschakeling van de koffiehandel bij de (her)verdeling van de nog aanwezige voorraden koffie; met bijlagen, 1940-1941; 227
    - Stukken betreffende een Studiecommissie voor de koffiehandel, 1940 -1942; 228
    - Stukken betreffende de werkzaamheden van de Commissie-Duyvis inzake de distributie van grondstoffen voor surrogaten, 1941; 229
    - Stukken betreffende de aankoop van Nederlandse branders en de verdeling van het fonds van 4.000 ton ruwe koffie naar Duitsland, 1941-1942; 184
    - Stukken betreffende de werkzaamheden van de Stichting Koffie Grondstoffen Bureau, 1941-1943; 230
    - Stukken betreffende deelname van de Vereniging aan de Commissie voor Koffie en Thee van het Hoofdproduktschap voor Akkerbouwprodukten, 1975-1979; 191
  - (22) Actor: bestuur, 2.
    - Reglement en Voorwaarden van In - en Verkoop van Koffie aan de markt te Amsterdam (en Rotterdam); met bijlage, 1887, 1889, 1903, 1908, 1927, 1935, 1963; 257
      Het reglement van 1887 is ingebonden bij een exemplaar van de Statuten en Reglementen.
    - Zeilcontracten, Ceelcontract en Santos - contracten, 1887, 1890, 1892, 1895, z.j.; 332
    - Reglement en Voorwaarden van In - en Verkoop van Koffie aan de markt te Amsterdam, 1908, 1935; 325
    - Stukken betreffende het opstellen van een Gemengd Contract voor de termijn-handel in koffie, 1920-1923; 175
    - Voorwaarden voor den handel in Nederlandsch - Indische Koffie op c.f.- of c.i.f. basis, vastgesteld door de Vereeniging voor den Koffiehandel te Amsterdam, 1923, 1932; 258
    - Overeenkomsten tussen de Vereeniging van Amsterdamsche Koffiehandelaren te Amsterdam en de Algemeene Vereeniging van Makelaars en Agenten in Koffie te Amsterdam, 1924, 1931, 1942, 1946; 170
    - Algemeine Verkaufsbedingungen für Rohkaffe der Vereinigung van Amsterdamsche Koffiehandelaren und der Vereeniging van Koffiehandelaren in Rotterdam, 1928; 336
    - Reglement voor koop en verkoop van ceelen koffie op levering, 1937; 259
    - Concepten van de Voorwaarden voor de handel in Indonesische Koffie op c.i.f. en c.f basis; met daarop ingekomen reacties, 1953-1954; 335
      Hierbij ook een concept - versie uit 1952.
    - Conditions for the Trade in Indonesian Coffee on a c.f. - or c.i.f.-basis van 20 juli 1954, 1954, 1968; 324
    - Reglement voor de Termijnhandel in Koffie, vastgesteld in overleg met de Vereeniging voor den Koffiehandel, [1960]; 180
    - Ingekomen brieven op de concept - Voorwaarden voor de handel in Indonesische Koffie op c.i.f. en c & f basis, 1954; 276
    - Kanttekeningen van de Nederlandse vertegenwoordigers van de Koffiehandel en de Koffiebranders bij de ontwerp Internationale Koffieovereenkomst, 1962; 393
    - Stukken betreffende het opstellen van het Loco Reglement en het goedkeuren daarvan door de Buitengewone Algemene Vergadering van 6 juni 1979, 1976-1979; 301
    - Stukken betreffende het opstellen van een Europees contract voor de handel in Loco Koffie, 1982; 221
    - Overeenkomst van het Commercial Telegram Bureaux te Londen met de Vereeniging voor den Koffiehandel te Amsterdam voor de levering van telegraferen van handelsberichten voor het jaar 1892, 1891; 353
    - Stukken betreffende het Comité van Europeesche Koffiehandelaren - Vereenigingen, 1935-1936; 400
  - (23) Actor:bestuur, 3.
    de telegrafische notering van de buitenmarkten
    een opgave van de vorige dag verkochte 1e hands partijen
    een opgave van de die dag in de verkoop komende partijen
    verdere mededelingen welke het bestuur noodzakelijk acht.
    - Ochtend - Bulletin van 27 augustus 1887 en een niet ingevuld copij - blad, 1887, z.j.; 174
    - Algemeene Mededeelingen uit het Bulletin van de Vereeniging voor den Koffiehandel te Amsterdam, 31 maart 1916 - 15 januari 1919; 151
    - Bulletin van de Vereeniging voor den Koffiehandel te Amsterdam, 1939-1940; 152,339
      - 2 januari 1939 - 30 december 1939, 152
      - 4 januari 1940 - 24 mei 1940, 339
  - (37) Actor: algemene vergadering, 4.
    Handeling: het verkiezen van het bestuur.
    - Biljet voor verkiezingen uit de stemgerechtigde leden, [1890]; 407
    - Lijst van bestuursleden, die vanaf 19 april 1974 zitting in het bestuur hebben, 1992; 386
    - Lijst van bestuursleden, leden van Arbitrage - Commissies en leden van de Vereeniging voor den Koffiehandel (Amsterdam - Rotterdam), 1954, 1969, 1979; 404
- ARBITRAGEZAKEN, III.
  "Geschillen tusschen de leden dezer Vereeniging, uit de handel in koffie voortvloeiende, worden beslist door een commissie, bestaande uit stemgerechtigde leden der Vereeniging, welke in de laatste gewone Algemeene Vergadering van elk Vereengingsjaar benoemd wordt" aldus artikel 33 van de statuten uit 1887. Vier jaar daarvoor was door een aantal handelaren reeds een Arbitrage-Commissie opgericht. Door mr. W.H.K. Mouthaan werd een concept-reglement voor de nieuw in te stellen arbitragecommissie opgesteld.
  In de algemene vergadering van 8 september 1887 werd het reglement aangenomen. Zie bijvoorbeeld het arbitrage-reglement van 7 september 1887, het arbitrage-reglement van 8 oktober 1907, de rules of arbitration, 1919, het arbitrage-reglement van 6 april 1925, de arbitration-rules van 20 mei 1952 en het arbitrage-reglement van 22 mei 1978. Tijdens de laatste algemene vergadering van het verenigingsjaar, meestal in juli, werden de leden en plaatsvervangende leden van de arbitragecommissie verkozen. Bestuursleden waren uitgezonderd van het lidmaatschap.
  Het eerste arbitrage-reglement voorzag in een boetebepaling: Leden die weigerden lid te zijn van het arbitrage-bureau hing een vervallen-verklaring van het lidmaatschap en een boete van fl. 100,-- boven het hoofd ! Deze bepaling bleef echter niet al te lang gehandhaafd.
  De eerste commissie bestond uit een vijftal leden en eveneens vijf plaatsvervangende leden; twee importeurs, twee commissionairs en een makelaar. Leden van de arbitragecommissie in 1887 waren: D. Cordes (voorzitter), A. Rehbock (vice-voorzitter), H.C. Surie (secretaris), C.W. Groskamp, en C.W.E. Wilde.
  Leden die een geschil hadden dienden op formulieren aan de commissie haar oordeel te vragen. Bovendien moest voordat een geschil in behandeling genomen werd fl. 25,-- aan de Vereniging voor de bemiddeling betaald worden. De commissie was verplicht om binnen veertien dagen de zaak in behandeling te nemen. In 1919 werd artikel 7 gewijzigd in "zo spoedig mogelijk". Op de zitting konden de partijen het geschil mondeling toelichten. De beslissing van de commissie werd aan partijen per aangetekende brief medegedeeld. De beslissing van de arbitrage-commissie was bindend "tenzij eene der partijen binnen veertien dagen na de toezending der beslissing door de Commissie, bij deurwaardersexploit aan hare wederpartij kennis geeft, dat zij in de uitspraak niet berust en tevens fl. 250,-- in de kas der Vereeniging stort." Zie: Artikel 10 van het arbitrage-reglement 1907.
  De beslissingen met omschrijving van het geschil werden in een register opgetekend.
  Bij de herziening van het arbitrage-reglement in 1907 werd partijen de mogelijkheid geboden zich te laten vertegenwoordigen door plaatsvervangers. Deze plaatsvervanger moest ook lid zijn van de Vereniging.
  Om haar werkzaamheden beter te kunnen verrichten werd tijdens de buitengewone algemene vergadering van 6 april 1925 besloten drie arbitrage-commissies in het leven te roepen met ieder een eigen werkterrein. Onderscheiden werden de commissie A (Vaste commissie); commissie B (Commissie voor Verenigings-arbitrage) en commissie C (Commissie voor privé-arbitrage). De commissie A was een voortzetting van de 'oude' arbitragecommissie en was op dezelfde wijze samengesteld. De leden van deze commissie werden aangeduid met "vaste scheidslieden". Voortaan moesten zij niet alleen als goede mannen maar ook "naar billijkheid" beslissen. Voor de verkiezing van scheidslieden van de commissie B werd een tweetal lijsten met mogelijke scheidslieden samengesteld.
  In de jaren vijftig werd een onderscheid gemaakt in arbitrage-commissie "A" en de commissie van arbitrage "B". Deze laatste commissie kende arbiters voor Indonesische en Timor-koffie (lijst a) en arbiters voor alle overige soorten (lijst b). De arbitrage-commissie "A" bestond uit een vijftal leden, een vijftal plaatsvervangers en twee secretarissen. Bij de behandeling van geschillen welke aanhangig gemaakt werden bij commissie A konden partijen zich laten vertegenwoordigen door een ander lid van de vereniging en/of door een advocaat. De arbitrage kan in Amsterdam of Rotterdam plaatsvinden. De voorzitter van het bestuur beslist hierover.
  Naast importeurs en handelaren hadden ook de makelaars en agenten zitting in de arbitragecommissie.
  Toen in 1952 de statuten opnieuw werden herzien moest wederom vastgelegd worden hoe met arbitrage om te gaan. Het ging hierbij voortaan om "geschillen, uit de handel in ruwe koffie voortvloeiende:
  a.tussen gewone leden der vereniging onderling
  b.tussen gewone leden en niet-leden der vereniging, voor zover zij zijn overeengekomen, dat alle reglementen dezer vereniging, dan wel uitsluitend haar arbitragereglement tussen hen toepasselijk zullen (zal) zijn.
  (XLII.)
  Handeling:het benoemen van de leden van een commissie die bemiddelt bij geschillen tussen leden van de Vereniging onderling en/of tussen een lid en een niet-lid.
  Produkt(en):instellingsbeschikking.
  Bron: statuten 1887, art. 33; statuten 1908, art. 33; statuten 19, art. 27.
  (XLIII.)
  Actor: (buitengewone) algemene vergadering
  Handeling:het voorbereiden, wijzigen en vaststellen van een arbitrage-reglement.
  Produkt(en):arbitrage-reglement van 7 september 1887; arbitrage-reglement van 8 oktober 1907; rules of arbitration, 1919; arbitrage-reglement van 6 april 1925; arbitration-rules van 20 mei 1952; arbitrage-reglement van 22 mei 1978.
  Bron: statuten 1887, art. 33; arbitrage-reglement 1887, art. 2.
  (XLIV.)
  Actor: laatste algemene vergadering van het verenigingsjaar
  Handeling:het verkiezen van de leden en plaatsvervangende leden van de arbitragecommissie.
  Bron: arbitrage-reglement 1887, art. 2.
  (XLV.)
  Actor: arbitragecommissie
  Handeling:het uit haar midden benoemen van een voorzitter en secretaris.
  Bron: arbitrage-reglement 1887, art. 3.
  (XLVI.)
  Actor: voorzitter van de vereniging
  Handeling:het bij afwezigheid van plaatsvervangende leden aanwijzen van een of meer bestuursleden als plaatsvervanger in de arbitragecommissie.
  Bron: arbitrage-reglement 1887, art. 4.
  (XLVII.)
  Handeling:het uit de overige stemgerechtigde leden aanvullen van de arbitragecommissie.
  Bron: arbitrage-reglement 1887, art. 5.
  (XLVIII.)